臺灣臺南地方法院刑事判決　　　　　　　95年度訴字第1565號
公　訴　人　臺灣臺南地方法院檢察署檢察官
被　　　告　丙○○
　　　　　　　　　　（現羈押於臺灣臺南看守所）
指定辯護人　本院公設辯護人　乙○○
上列被告因強盜案件，經檢察官提起公訴（95年度偵字第12843
號），本院判決如下：
    主  文
丙○○犯準強盜罪而有刑法第三百二十一條第一項第三款情形，
累犯，處有期徒刑柒年捌月。扣案中型油壓剪、尖嘴老虎鉗各壹
支、飼料袋壹個，均沒收。
    事  實
一、丙○○前因違反肅清煙毒條例，經法院判處有期徒刑三年六
    月，於民國九十三年九月十一日縮刑期滿，竟不知悔改，復
    起竊盜犯意，於九十五年八月二十六日二十二時四十分許，
    攜帶自己所有之飼料袋及客觀上足以傷害人之生命、身體，
    可作兇器使用之中型油壓剪、尖嘴老虎鉗等物，騎乘車號FK
    2－089號機車，行經臺南縣仁德鄉三甲村二十五之一號甲○○所有之漁塭時，見該漁塭無人看守，認有機可趁，即將機
    車停放於漁塭旁，持上開中型油壓剪、尖嘴老虎鉗等物，將
    漁塭旁電料間內之電纜線（長度約一百公尺）剪斷後，裝入
    飼料袋而竊盜得手後，正準備離去之際，適為甲○○發現，
    甲○○旋即以電話聯絡鄰近友人丁○○前來協助，並繞行至
    漁塭入口處欲阻擋丙○○離開，丙○○為脫免逮捕，乃騎乘
    上開機車以正面衝撞甲○○，甲○○因而跌倒在地，丙○○
    待甲○○起身後復與之發生扭打、翻滾，致使甲○○受有右
    臂挫裂傷、左腳大姆指挫裂傷等傷害，幸因丁○○及時趕到
    並加以協助，方將丙○○制伏在地。嗣經員警到場逮捕後，
    於丙○○身上扣得尖嘴老虎鉗一支，於上開機車置物箱內扣
    得中型油壓剪一支及裝有電纜線之飼料袋一只。
二、案經甲○○訴由臺南縣警察局歸仁分局報告臺灣臺南地方法
    院檢察署檢察官偵查起訴。
    理  由
一、訊據被告丙○○固坦承持扣案之中型油壓剪及老虎鉗，竊取
    甲○○所有之電纜線得手，惟矢口否認有任何施加強暴之行
    為，辯稱：我在剪電纜線時甲○○剛好回來，我聽到他喊叫
    小偷，且一直追我，又看到他打行動電話，告訴他朋友說有
    小偷，並要他朋友趕快過來，因此我就先躲在旁邊雞舍，並
    伺機往我停車方向移動，此時甲○○在魚塭及廢雞場旁小路
    上圍堵我，防止我跑掉。後來我先以石頭丟向工寮引開甲○○，接著就要騎機車跑掉，甲○○有聽到聲音，就繞行回到
    魚塭路口，並把我連人帶車推倒在地，之後又把我壓制在地
    上，使我無法反抗，我並未騎機車衝撞甲○○，亦未與甲○○相互扭打，他如何受傷我並不知情，如我騎車正面衝撞他
    ，傷勢不會如此輕微。退一步而言，縱我曾與甲○○發生拉
    扯，然在逃跑過程中，我曾躲在雞寮旁二、三分鐘，此段時
    間離開甲○○視線，縱事後發生拉扯，已不符合準強盜罪所
    規定「當場」之要件云云。經查：
  (一)上揭犯罪事實，業據證人甲○○到庭證述：「（九十五年八
　　月二十六日晚上在魚塭，你是何時發現被告？）我在巡邏魚
　  塭時，被告當時在拉電纜線，被告看到我就把電纜線丟在水
    中發出聲響，我看到人影，當時覺得怪異，被告就跑給我追
    」、「（被告如何逃？）被告繞著廢棄雞場給我追，我就打
    電話給我朋友丁○○，被告就騎機車從裡面衝出來，我在前
    面擋住被告，被告硬要撞我，我就往旁邊閃，並把機車推倒
    ，我跟被告就發生扭打」、「（被告騎車出來速度如何？）
    很快」、「（你身上傷如何來？）不知道是與被告發生掙扎
    時受傷的，還是我把被告機車推倒時候受傷的，當時我要抓
    住被告，但是被告有脫開，並又把我推開，所以我抓不到，
    是丁○○來了之後才幫我抓住被告的」等語，核與證人丁○○到庭證述：「（九十五年八月二十六日晚上十點多，你是
    否有到甲○○魚塭那邊？）是的」、「（為何要去？）甲○○叫我幫他抓賊」、「（你到現場看到什麼情況？）看到甲○○跟被告在跑來跑去，甲○○叫我跟他兩邊包抄」、「（
    後來發生什麼事情？）我在魚塭旁邊小路看到被告從裡面騎
    機車衝出來，衝撞甲○○，我就幫甲○○抓賊」、「（被告
    騎車衝過來時，速度為何？）很快」、「（你是否有跟甲○○守在路口？）甲○○跑來跑去，我顧在路口」、「（你跟
    甲○○在抓被告時，是如何抓的？）被告騎機車衝出來撞到
    甲○○時，甲○○倒地，機車也倒了，之後甲○○就立刻起
    來，我看到被告跟甲○○在地上發生扭打，我就過去幫甲○○一起抓住被告」、「（被告有無出手打你們？）有，被告
    是用手打甲○○」等情相符，足認被告確有以機車衝撞甲○○，繼之與其發生扭打。
  (二)按刑法第三百二十九條之準強盜罪，係以竊盜或搶奪，因防
    護贓物，脫免逮捕或湮滅罪證，而當場施以強暴脅迫者為構
    成要件。而所謂強暴，謂直接或間接對於人之身體施以暴力
    ，壓制被害人之抗拒，或使被害人處於不能抗拒之狀態（最
    高法院八十二年度台上字第三八四二號判決可資參照）。是
    由被告竊取甲○○之電纜線得手後，見事跡敗露，準備驅車
    離開之際，為甲○○擋在入口，被告為脫免逮捕，騎乘機車
    快速朝入口方向前進，而被告騎機脫逃之路線寬度，依證人
    陳鍚昌於審理中證述，約一．八公尺，以此寬度，客觀上已
    足以迫使甲○○閃避，放棄擋在入口之逮捕行為，而構成所
    謂施加強暴，況且被告接著又與甲○○發生扭打，益證被告
    被告於脫逃過程中，有對甲○○施加暴力無訛。此外，復有
    甲○○提出杏安診所醫院診斷證明書一紙、扣案之中型油壓
    剪、老虎鉗、飼料袋、電纜線（已發還予甲○○）、現場暨
    甲○○受傷照片共九張在卷可資參佐。
二、被告雖另辯稱：縱有與甲○○相互拉扯，亦不符合「當場」
    之要件云云。惟按所謂當場，除犯罪行為之現場及其附近外
    ，即已離盜所而尚在他人跟蹤追躡者，不論距離遠近，亦不
　　論是否因其他障礙，於極短時間內無法以目視尋得蹤跡，均
  　不失為當場（最高法院九十一年台上字第六六三０號判決可
    資參照）。而由被告前開所辯，及參諸證人甲○○到庭證述
    ：「（從你發現被告到追到被告共花了多少時間？）大約十
    分鐘」、「（在這十分鐘裡面，被告是否都是在你視線範圍
    內？）被告曾經躲起來，我沒有發現被告，因為在廢棄雞場
    裡面很暗，我只有一個人，不敢追被告」、「（你看不到被
    告時，是否確定被告還沒有跑掉？）我還知道被告躲在雞場
    裡面，因為裡面發出聲響」等語，顯見被告在整個圍捕行動
    中，並未離開犯罪現場。是被告在過程中縱有數分鐘時間，
    因躲在現場其他隱避處而離開甲○○等人視線範圍外，依上
    說明，仍符合「當場」之要件。被告所辯，不足採信，本案
    事證明確，其犯行洵堪認定。
三、核被告所為，係犯刑法第三百三十條第一項之加重強盜罪。
    被告前因違反肅清煙毒條例，經法院判處有期徒刑三年六月
    ，於九十三年九月十一日縮刑期滿，有卷附被告前案紀錄表
    可按，其受有期徒刑之執行完畢，五年內故意再犯有期徒刑
    以上之罪，為累犯，依法加重其刑。爰審酌被告犯罪所得，
    固均發還被害人，被害人所受損害不大，惟被告正值年盛力
    壯，不思以正途取財，且行竊失風後，為脫離又施暴行於被
    害人，致被害人受傷，犯後又飾詞否認，未見悔意等一切情
    狀，量處如主文所示之刑。扣案中型油壓剪、老虎鉗各一支
    、飼料袋一個，為被告所有供行竊之用，業據被告供明在卷
    ，均依刑法第三十八條第一項第二款，宣告沒收。
據上論斷，應依刑事訴訟法第二百九十九條第項前段、刑法第三
百三十條第一項、第四十七條第一項、第三十八條第一項第二款
，判決如主文。
本案經檢察官徐仕瑋到庭執行職務
中　　華　　民　　國　　96　　年　　2 　　月　　9 　　日
　　　　　刑事第三庭    審判長法　官  鄧希賢
                              法  官  張銘晃
                              法  官  包梅真
以上正本證明與原本無異。
如不服本判決，應於收受送達後10日內向本院提出上訴書狀。
    　　　　　　　　　　　　　書記官  李淑秋
中　　華　　民　　國　　96　　年　　2 　　月　　12　　日
附錄本案論罪科刑法條全文
中華民國刑法第329條：
（準強盜罪）
竊盜或搶奪，因防護贓物、脫免逮捕或湮滅罪證，而當場施以強
暴脅迫者，以強盜論。
中華民國刑法第330條：
（加重強盜罪）
犯強盜罪而有第 321 條第 1 項各款情形之一者，處 7 年以上有
期徒刑。
前項之未遂犯罰之。
